臺灣雲林地方法院民事判決　　　　　九十年度簡上字第八八號
　　上　訴　人　華南產物保險股份有限公司台南分公司
　　法定代理人　丁○○
　　訴訟代理人　乙○○
　　被　上訴人　丙○○○
　　訴訟代理人　甲○○
右當事人間請求損害賠償事件，上訴人對於中華民國九十年九月二十日本院斗六簡易
庭九十年度六簡字第一七九號第一審判決提起上訴，本院判決如左：
    主      文
上訴駁回。
第二審訴訟費用由上訴人負擔。
    事      實
甲、上訴人方面：
一、聲明：原判決廢棄；被上訴人應給付上訴人新台幣（下同）三十二萬三千元，及
    自起訴狀繕本送達被上訴人之翌日起至清償日止，按週年利率百分之五計算支利
    息（上訴狀誤載為被上訴人第一審之訴及假執行之聲請均駁回，實則第一審訴請
    給付及聲請假執行者，為上訴人本人）。
二、陳述：除與原審判決書所載者相同茲予引用外，補稱：依現場圖觀之，被上訴人
    所駕駛之自小客車車尾未過路中線，且雙方車輛均已進入路口，應依道路交通標
    誌標線號誌設置規則第二百十一條關於閃紅燈閃黃燈之規定，決定駕駛雙方之優
    先權。又依被保險車輛駕駛人之陳述，無逆向駕駛之情事，該現場僅單純二車碰
    撞後所留之狀況，且依台灣省車輛行車事故覆議鑑定委員會之鑑定，被上訴人係
    肇事主因。
三、證據：援用原審之立證方法外，並聲請傳訊證人廖正道。
乙、被上訴人方面：
一、聲明：如主文第一項所示。
二、陳述：除與原審判決書所載者相同茲予引用外，補稱：依卷附之道路交通事故調
    查報告表所示，二車接觸後，被上訴人自小客車車頭已過路中線約二公尺，車頭
    朝南、車尾朝北，車身未因撞及而偏向，且無煞車痕，而上訴人承保車輛受損集
    中在車頭部分，右側車身受損較為輕微，可見事故發生時，被上訴人自小客車之
    車速緩慢，於二車接觸時已接近停止狀態，應係上訴人承保車輛從右側車身擦撞
    被上訴人自小客車之車頭，又觀之被上訴人自小客車受損照片，車頭前保險桿，
    左側遭撞擊至右移約四十公分，益見本件車禍之發生，係因上訴人承保車輛遇閃
    黃燈未減速慢行，禮讓已駛出交岔路口之被上訴人自小客車先行，且違規駛入來
    車車道所致，被上訴人顯無肇事因素。
三、證據：援用原審之立證方法外，補提車禍現場照片三幀。
    理      由
一、原審斟酌全辯論意旨及調查證據之結果，以本件車禍應係證人廖正道行駛於設有
    閃光黃燈之仁愛路口，在通過仁愛路與新生三路交岔路口時，未減速慢行，當被
    上訴人自小客車行使接近路中線時，廖正道駛出仁愛路突然發現被上訴人自小客
    車，為閃避始偏離原行駛車道，駛入對向來車車道，右側車身與被上訴人車頭接
    觸後，直接衝向對向車道之路邊，並將路邊之舊衣回收箱撞毀，導致其右側車身
    及車頭損壞。被上訴人之小客車既已駛出交岔路口，且接近路中線，上訴人承保
    車尚未駛至路口，被上訴人自無讓幹道車優先通過之必要；至於本件前後雖經台
    灣省嘉雲區車輛行車事故鑑定委員會、台灣省車輛行車事故覆議鑑定委員會鑑定
    ，認被上訴人有肇事因素，且分別鑑定其為肇事之次因及主因，惟台灣省嘉雲車
    輛行車事故鑑定委員會，誤認被上訴人行駛之車道設有閃光黃燈、證人廖正道車
    輛行駛之車道設有設有閃紅燈，且該二次鑑定未參酌被上訴人之自小客車已接近
    路中線及上訴人承保車逆向行使來車車道以致肇事，其鑑定結果既有如上之瑕疵
    ，自非可採，被上訴人對於本件車禍之發生既無故意或過失，自無須對上訴人承
    保車負賠償責任。故認上訴人於賠償保險金額後，本於保險法第五十三條之規定
    行使代位權，請求被上訴人給付新台幣（下同）三十二萬三千元之修理費用，及
    自起訴狀繕本送達翌日即九十年六月十六日起至清償日止，按週年利率百分之五
    計算之法定遲延利息為無理由，駁回其訴及假執行之聲請，而為被上訴人勝訴之
    判決，核於法委無違誤。
二、上訴意旨另以：依現場圖觀之，被上訴人所駕駛之自小客車車尾未過路中線，且
    雙方車輛均已進入路口。又依證人廖正道到庭陳述其無逆向駕駛之情事，該現場
    僅單純二車碰撞後所留之狀況，且依台灣省車輛行車事故覆議鑑定委員會之鑑定
    ，被上訴人係肇事主因等語，被上訴人則以：車禍發生後，證人廖正道自小客車
    車頭已過路中線約二公尺，車身未因撞及而偏向，且無煞車痕，而上訴人承保車
    輛受損則集中在車頭部分，右側車身受損較為輕微，可見本件事故之發生應係證
    人廖正道自小客車違規駛入來車車道，且因車速過快無法閃避，以致右側車身擦
    撞被上訴人自小客車之車頭等語，資為抗辯。
三、按汽車在雙向車道行駛時，應依左列規定：一、均應在遵行車道內行駛。二、在
    劃有分向限制線之路段，不得駛入來車之車道內。汽車超車及讓車時，應依左列
    規定：一、行經彎道、陡坡、狹橋、隧道、交岔路口、鐵路平交道、道路修理地
    段、市區交通頻繁處所時，不得超車。特種閃光號誌各燈號顯示之意義如左：一
    、閃光黃燈表示「警告」，車輛應減速接近，注意安全，小心通過。二、閃光紅
    燈表示「停車再開」，車輛應減速接近，先停止於交岔路口前，讓幹道車優先通
    行後認為安全時，方得續行。道路交通安全規則第九十七條第一款、第二款、第
    一百零一條第一款、道路交通標誌標線號誌設置規則第二百十一條第一項分別定
    有明文。經查：
（一）肇事現場為一設有閃光號誌之交岔路口，證人廖正道駕駛車輛之行向為閃光黃
      燈，被上訴人駕駛車輛之行向為閃光紅燈，故證人廖正道自小客車為幹道線車
      ，而被上訴人自小客車為支道線車。又肇事後，證人廖正道自小客車因撞及放
      置於雲林縣斗南鎮○○○路與仁愛路交岔路口西南方角落之舊衣回收箱而停止
      於該處，且車頭保險桿、引擎蓋等均受嚴重損壞，車身右側擦痕自右前葉子板
      延伸至右側車身乘客坐車門，惟未凹陷，而被上訴人自小客車除引擎蓋受損外
      ，車頭前方保險桿向右方橫移約三十公分掉落地面，且該自小客車之車頭已過
      路口中心線二公尺（車長為二點七公尺、單向車道寬為三點八公尺），該車輛
      之二十七分之二十已越過路口中心線，車頭朝南、車尾朝北，車身未因撞擊而
      偏向，亦無煞車痕等情，有道路交通事故調查報告表一件、車禍現場照片八幀
      （見原審卷第五十四頁至第五十七頁、第七十頁）在卷可查，復為上訴人所不
      爭執，自應信為真實，足見證人廖正道所駕駛之自小客車行經上開路口時，因
      車速過快，無法煞車以避免車禍之發生，且為閃避車身大部分已駛至上開路口
      中心線之被上訴人自小客車，遂向左方向閃避，以致車身右前葉子板延伸至右
      側前後車門部分與被上訴人自小客車擦撞，使得被上訴人自小客車車前保險桿
      向右橫移約三十公分，並脫落至地面，而證人廖正道自小客車則因煞車不及，
      撞及放置於上開交岔路口之舊衣回收箱始能停止。
（二）本件車禍係於八十九年二月七日發生，正值農曆新年，沿雲林縣斗南鎮○○路
      由東往西方向車流量甚鉅，且大部分車輛行駛至斗南鎮○○○路、仁愛路交岔
      路口時，均右轉（即往北方向）新生三路，故此方向之車流量極大，平均時速
      不超過二十五公里，惟由東往西方向過上開交岔路口，路況壅塞之情形即可獲
      疏解，而證人廖正道當日正擬經過上開交岔路口，前行仁愛路往西方向行駛之
      事實，亦據證人廖正道就此部分於警訊中陳述明確，並到庭證述屬實（見本院
      九十一年一月八日準備程序筆錄），核與被上訴人所述相符，亦可信為真實，
      故證人廖正道若隨車流以時速約二十五公里之車速行進，見右側方向有車輛接
      近時，縱該車道為閃光黃燈，亦應減速接近，小心通過，而非加速閃避右側車
      輛，故依當時情形，證人廖正道自小客車車速應非僅時速二十五公里，且未隨
      壅塞車流前行至上開交岔路口，而係未到交岔路口時，即橫越分向限制線，駛
      入來車車道，以加速之方式，擬欲快速通過上開路口，以避開此一壅塞路段，
      始發生本件車禍，是證人廖正道此部分於本院準備程序時證述：「我車子速度
      很慢，時速約二十五公里左右，車子撞到以後我就往左偏，撞到電線桿，我看
      到旁邊有車子過來，我想加速衝過去，才不會撞倒，所以我的車子才會跑到對
      向車道去。」云云，顯係事後脫責之詞，自無從採信。
（三）復按法院固得就鑑定人依其特別知識觀察事實，加以判斷而陳述之鑑定意見，
      依自由心證為判斷事實真偽之依據，然就證人證言之可採與否，書證之證據力
      如何，則應踐行調查證據之程序而後定其取捨。不得一任鑑定人依其一己之意
      思，自行判斷。倘法院不問其取捨之理由如何，全盤採用鑑定結論為裁判之依
      據，不啻將法院採證認事之職權行使委諸鑑定人，與鑑定僅為一種調查證據之
      方法之趣旨，殊有違背。最高法院七十九年台上字第五四０號判例著有明文。
      查：台灣省嘉雲區車輛行車事故鑑定委員會八十九年五月四日嘉鑑字第八九０
      三０四號函附之鑑定意見書認：「伍、肇事分析：一、駕駛行為：（一）不同
      向，路口交岔相撞：（１）廖車沿仁愛路由東向西方向行駛，設有閃光紅燈。
      （２）李張車沿新生三路由北往南方向行駛。（二）違規事項：（１）廖車先
      行經閃光紅燈號誌交岔路口，支線道車未暫停讓幹線道車先行。（２）李張車
      行經閃光黃燈號誌交岔路口，未減速接近，注意安全，小心通過。」等語，有
      該鑑定意見書一件在卷可參，然雲林縣斗南鎮○○路與新生三路路口，仁愛路
      係設有閃光黃燈，而新生三路路口設有閃光紅燈，此鑑定報告對此有所誤解，
      其鑑定所認定之事實與現實有所出入，所據以鑑定之標準已有所違誤，自難採
      信該鑑定意見證據力。又證人廖正道自小客車所行駛之仁愛路為閃光黃燈，為
      幹道線車，應減速接近，注意安全，小心通過，而被上訴人所行駛之新生三路
      口為閃光紅燈，為支線道車，應減速接近，先停止於交岔路口前，讓幹道車優
      先通行後認為安全時，方得續行，前已述及，然而車禍發生時，被上訴人自小
      客車雖為支線道車，但車身已大部分通過上開交岔路口之中心線，此時路權發
      生移轉，應由尚未駛至路口之證人廖正道自小客車禮讓被上訴人自小客車，是
      卷附之台灣省車輛行車事故覆議鑑定委員會八十九年八月二十二日府覆議字第
      八九０九八八號函附之覆議意見書僅論及被上訴人自小客車為支線道車，應讓
      幹道線車之證人廖正道自小客車，未就路權已發生移轉等情加以詳查，遽為被
      上訴人自小客車應負肇事主因，證人廖正道應負肇事次因之認定，自有瑕疵，
      尚難採為認定本案肇事因素之基準。是上開二鑑定意見有如上之瑕疵，揆諸首
      開判例要旨，本院自得不採為認定事實之依據，上訴人上訴意旨援引台灣省車
      輛行車事故覆議鑑定委員會之覆議意見書，認無法令被上訴人無肇事責任一節
      ，為無足採。
四、綜上所述，上訴人主張雙方車輛均已進入路口，而被上訴人自小客車車尾未通過
    中線，應禮讓證人廖正道自小客車，且證人廖正道自小客車無逆向駕駛等情，為
    不足採，被上訴人抗辯本件事故之發生，應係證人廖正道駕駛之自小客車，沿雲
    林縣斗南鎮○○路由東往西方向行駛，途經斗南鎮○○○路、仁愛路口時，因見
    上開仁愛路右轉新生三路路口方向全線塞車，擬欲避開該塞車路段而直行仁愛路
    ，在未到新生三路路口前，即逾越分向限制線，駛入來車車道內，適被上訴人駕
    駛之自小客車行經上開路口，且車頭已過路口之中心線，因證人廖正道所駕駛之
    車輛車速過快閃避不及，以致右前方葉子板擦撞被上訴人所駕駛車輛之左前方保
    險桿，進而撞擊放置於上開交岔路口西南角落之舊衣回收箱，是本件係肇因於證
    人廖正道駕車逆向行駛，被上訴人應無肇事責任等語，尚屬可信。從而，上訴人
    主張本於保險法第五十三條之規定行使代位權，請求被上訴人給付三十二萬三千
    元，及自起訴狀繕本送達翌日即九十年六月十六日起至清償日止，按週年利率百
    分之五計算之法定遲延利息為無理由，不應准許。原審為上訴人敗訴之判決，並
    無不合。上訴意旨指摘原判決，求予廢棄改判，為無理由，應予駁回。
五、兩造其餘攻擊防禦方法，經審酌後於判決結果無影響，無庸一一論列，併此敘明
    。
據上論結，本件上訴為無理由，依民事訴訟法第四百三十六條之一第三項、第四百四
十九條第一項、第七十八條，判決如主文。
中　　　華　　　民　　　國　　九十一　　年　　　二　　　月　　二十一　　日
　　　　　　　　　　　　　　臺灣雲林地方法院民事第二庭
~B審判長法官　陳宏卿
~B法      官　鍾貴堯
~B法　　　官　柯志民
右為正本係照原本作成。
本判決不得上訴。
中　　　華　　　民　　　國　　九十一　　年　　　二　　　月　　二十一　　日
~B法院書記官　張瑛瑢
